【裁判字號】    99,簡上,229
【裁判日期】    991130
【裁判案由】    毒品危害防制條例
【裁判全文】
臺灣基隆地方法院刑事判決             99年度簡上字第229號
公  訴  人  臺灣基隆地方法院檢察署檢察官
上  訴  人
即  被  告  林鴻源
上列上訴人即被告因毒品危害防制條例案件，不服本院基隆簡易
庭中華民國99年9 月17日99年度基簡字第1398號第一審簡易判決
（聲請簡易判決處刑案號：99年度毒偵字第1442號）提起上訴，
本院管轄之第二審合議庭判決如下︰
    主  文
原判決撤銷。
林鴻源施用第二級毒品，處有期徒刑參月，如易科罰金，以新臺
幣壹仟元折算壹日。
    事  實
一、林鴻源因施用毒品案件，經觀察、勒戒後，認無繼續施用毒
    品之傾向，於民國88年12月28日釋放出所，經臺灣基隆地方
    法院檢察署檢察官以88年度偵字第5458號為不起訴處分確定
    ；復因施用毒品案件，經觀察、勒戒後，認有繼續施用毒品
    之傾向，經本院裁定送強制戒治，於90年4 月30日期滿執行
    完畢，並經本院以89年度基簡字第458 號判決判處有期徒刑
    5 月確定；復因犯轉讓毒品案件，經本院以89年度訴字第18
    5 號判決判處有期徒刑10月確定。前開2 罪嗣經本院以90年
    度聲字第992 號裁定合併應執行刑有期徒刑1 年1 月確定，
    於93年3 月16日縮刑期滿執行完畢出監（不構成累犯）；另
    因犯施用毒品案件，經本院以98年度基簡字第1511號判決判
    處有期徒刑3 月確定，於99年9 月22日縮刑期滿執行完畢出
    監（不構成累犯）。詎其猶無法戒除毒癮，於99年7 月16日
    上午某時，在其基隆市○○區○○街73巷35號住處內，以將
    甲基安非他命置放於鋁箔紙上以火燒烤之方式，施用第二級
    毒品甲基安非他命1 次。嗣林鴻源因未到案執行前揭本院98
    年度基簡字第1511號判決所判處有期徒刑3 月之刑期，經警
    員於99年7 月16日下午3 時30分許，持臺灣基隆地方法院檢
    察署檢察官核發之拘票至其上址住處執行拘提，林鴻源於警
    員未發覺其施用毒品前，向警員坦承施用第二級毒品甲基安
    非他命，並同意接受採尿送驗，自首而接受裁判，經警採集
    其尿液檢體送驗結果，呈甲基安非他命陽性反應，而查悉上
    情。
二、案經基隆市警察局報告臺灣基隆地方法院檢察署檢察官偵查
    後聲請以簡易判決處刑。
    理  由
一、證據能力部分：
  (一)現行刑事訴訟法關於「鑑定」之規定，除選任自然人充當鑑
    定人外，另設有囑託機關鑑定制度。依刑事訴訟法第198 條
    、第208 條之規定，不論鑑定人或鑑定機關、團體，固均應
    由法院、審判長、受命法官或檢察官視具體個案之需要而為
    選任、囑託，並依第206 條之規定，提出言詞或書面報告，
    始符合同法第159 條第1 項所定得作為證據之「法律有規定
    」之情形。本案被告所採集之尿液檢體，經臺灣基隆地方法
    院檢察署囑託台灣尖端先進生技醫藥股份有限公司鑑定，就
    卷附該公司所出具濫用藥物檢驗報告1 份，揆諸前揭說明，
    自屬法律規定得為證據者，應有證據能力。
  (二)按被告以外之人於審判外之陳述雖不符刑事訴訟法第159 條
    之1 至之4 等4 條之規定，而經當事人於審判程序同意作為
    證據，法院審酌該言詞陳述或書面陳述作成時之情況，認為
    適當者，得為證據。而當事人、代理人或辯護人於法院調查
    證據時，知有前項不得為證據之情形，而未於言詞辯論終結
    前聲明異議者，視為有前項之同意，刑事訴訟法第159 條之
    5 定有明文。查卷附之基隆市警察局偵辦毒品案件尿液檢體
    對照表及警詢筆錄，被告並未於言詞辯論終結前聲明異議，
    本院審酌上開證據與本案犯罪事實具有關連性且無不當取得
    之情形，認為以之作為本案之證據亦屬適當，揆諸前開規定
    ，上開證據應具有證據能力。
二、認定事實之依據：
    上開事實，業據被告林鴻源於偵查及本院審理時均坦承在卷
    ，而被告為警所採集之尿液經送驗結果，呈甲基安非他命陽
    性反應，此有台灣尖端先進生技醫藥股份有限公司出具之濫
    用藥物檢驗報告1 份附卷可稽（見偵查卷第4 頁），足認被
    告之自白與事實相符，堪以採信。按犯毒品危害防制條例第
    10條施用毒品之罪者，檢察官應聲請法院裁定，令被告入勒
    戒處所觀察、勒戒，經觀察、勒戒後，無繼續施用毒品之傾
    向者，應即釋放，並由檢察官為不起訴處分，有繼續施用毒
    品之傾向者，則由檢察官先聲請法院裁定令入戒治處所施以
    強制戒治，俟強制戒治期滿，再行釋放，並由檢察官為不起
    訴處分；而依前開規定觀察勒戒或強制戒治執行完畢釋放後
    ，5 年內再犯施用毒品之罪者，檢察官應依法追訴，毒品危
    害防制條例第20條第1 項、第2 項、第23條第2 項分別定有
    明文。倘被告於5 年內已再犯，經依法追訴處罰，縱其第3
    次（或第3 次以上）再度施用毒品之時間，在初犯經觀察、
    勒戒或強制戒治執行完畢5 年以後，已不合於「5 年後再犯
    」之規定，且因已於「5 年內再犯」，顯見其再犯率甚高，
    原實施觀察、勒戒或強制戒治，已無法收其實效，即應依該
    條例第10條處罰（參照最高法院95年度第7 次刑事庭會議決
    議、97年度第5 次刑事庭會議決議）。本件被告前因施用毒
    品案件，經觀察、勒戒後，認無繼續施用毒品之傾向，於88
    年12月28日釋放出所，經臺灣基隆地方法院檢察署檢察官以
    88年度偵字第5458號為不起訴處分確定；復因施用毒品案件
    ，經觀察、勒戒後，認有繼續施用毒品之傾向，經本院裁定
    送強制戒治，於90年4 月30日期滿執行完畢，並經本院以89
    年度基簡字第458 號判決判處有期徒刑5 月確定；復因犯施
    用毒品案件，經本院以98年度基簡字第1511號判決判處有期
    徒刑3 月確定等情，有臺灣高等法院被告前案紀錄表附卷足
    佐，足認被告於觀察勒戒執行完畢後，5 年內已再犯施用毒
    品罪，經依法追訴處罰後，又再犯本件施用第二級毒品之罪
    ，揆諸前揭說明，自應予依法論科。
三、論罪科刑：
  (一)查甲基安非他命係毒品危害防制條例第2 條第2 項第2 款所
    規定之第二級毒品，核被告所為，係犯毒品危害防制條例第
    10條第2 項之施用第二級毒品罪。被告持有第二級毒品甲基
    安非他命之低度行為，應為施用第二級毒品之高度行為所吸
    收，不另論罪。按刑法第62條所謂自首，祇以犯人在其犯罪
    未發覺前，向該管公務員自承犯罪，而受裁判為已足，並不
    以使用自首字樣並「願受裁判」為必要（參看最高法院51年
    度台上字第1486號、63年度台上字第號1101號判例意旨）。
    次按所謂「發覺」，固非以有偵查犯罪權之機關或人員確知
    其人犯罪無誤為必要，而於對其發生嫌疑時，即得謂為已發
    覺；但此項對犯人之嫌疑，仍須有確切之根據得為合理之可
    疑者，始足當之，若單純主觀上之懷疑，要不得謂已發生嫌
    疑（參照最高法院72年度台上字第641 號判例意旨）。本件
    被告因未到案執行前揭本院98年度基簡字第1511號判決所判
    處有期徒刑3 月之刑期，經警於99年7 月16日下午3 時30分
    許，持臺灣基隆地方法院檢察署檢察官核發之拘票至其上址
    住處執行拘提，林鴻源於警員未發覺其施用毒品前，向警員
    坦承施用甲基安非他命，並同意接受採尿送驗等情，此經證
    人即拘提被告之警員倪維瑾於審理時結證明確（見本院卷第
    25、26頁），並有警詢筆錄附卷可稽（見偵查卷第1 至3 頁
    ），可知本件警員並無確切之根據得為合理懷疑被告犯罪，
    被告即主動向警員供承施用第二級毒品，並配合採尿送驗而
    接受裁判，核與自首之要件相符，爰依刑法第62條前段之規
    定，減輕其刑。原審認被告上揭犯行，罪證明確，予以論罪
    科刑，固非無見，然查，被告在有偵查權之公務員或機關知
    悉其本件施用毒品之犯行前，主動向警員自首，進而接受裁
    判，符合自首之規定，已如前述，原審漏未審酌及此，自有
    未洽。被告執此提起上訴，為有理由，原審判決既有上述可
    議之處，自屬不能維持，應由本院管轄之第二審合議庭予以
    撤銷改判。
  (二)爰審酌被告犯罪之動機、曾有施用毒品之前科仍不知戒除，
    惟犯罪後坦承犯行，且所犯之施用毒品犯行乃戕害自己身心
    健康，並未危及他人，兼衡其素行、犯罪之方法等一切情狀
    ，量處如主文所示之刑，並諭知易科罰金之折算標準，以資
    懲儆。
據上論斷，應依刑事訴訟法第455 條之1 第1 項、第3 項、第36
9 條第1 項前段、第364 條、第299 條第1 項前段，毒品危害防
制條例第10條第2 項，刑法第11條前段、第62條前段、第41條第
1項 前段，判決如主文。
本案經檢察官王亞樵到庭執行職務。
中    華    民    國    99    年    11    月    30    日
                  刑事第五庭審判長法  官    齊  潔
                                  法  官    吳佳齡
                                  法  官    蔡和憲
以上正本證明與原本無異。
本件判決不得上訴。
中    華    民    國    99    年    11    月    30    日
                                  書記官    翁其良
論罪法條：
毒品危害防制條例第10條
施用第一級毒品者，處 6 月以上 5 年以下有期徒刑。
施用第二級毒品者，處 3 年以下有期徒刑。

司法院資訊處製作；財團法人民間司法改革基金會備份。
